【裁判字號】    98,裁,1748
【裁判日期】    980716
【裁判案由】    贈與稅
【裁判全文】
最  高  行  政  法  院  裁  定
                                      98年度裁字第1748號
上  訴  人  甲○○
            乙○○
            丙○○
被 上訴 人  財政部臺灣省北區國稅局
代  表  人  陳文宗
上列當事人間贈與稅事件，上訴人對於中華民國98年3月11日臺
北高等行政法院97年度訴字第2088號判決，提起上訴，本院裁定
如下：
    主  文
上訴駁回。
上訴審訴訟費用由上訴人負擔。
    理  由
一、按對於高等行政法院判決之上訴，非以其違背法令為理由，
    不得為之，行政訴訟法第242條定有明文。依同法第243條第
    1項規定，判決不適用法規或適用不當者，為違背法令；而
    判決有同條第2項所列各款情形之一者，為當然違背法令。
    是當事人對於高等行政法院判決上訴，如依行政訴訟法第
    243條第1項規定，以高等行政法院判決有不適用法規或適用
    不當為理由時，其上訴狀或理由書應有具體之指摘，並揭示
    該法規之條項或其內容；若係成文法以外之法則，應揭示該
    法則之旨趣；倘為司法院解釋或本院之判例，則應揭示該判
    解之字號或其內容。如以行政訴訟法第243條第2項所列各款
    情形為理由時，其上訴狀或理由書，應揭示合於該條項各款
    之事實。上訴狀或理由書如未依此項方法表明，或其所表明
    者與上開法條規定不合時，即難認為已對高等行政法院判決
    之如何違背法令有具體之指摘，其上訴自難認為合法。
二、緣贈與人蘇世杰（民國92年3月10日死亡）於87年6月至9月
    間自臺北銀行長安分行帳戶提領現金新臺幣(下同)
    17,150,000元，分別轉存其子女即上訴人等設於同銀行帳戶
    ，涉及贈與，未依規定申報贈與稅，經被上訴人查獲，核定
    贈與總額17,150,000元，應納稅額3,526,000元。上訴人不
    服，申經復查遭駁回，提起訴願後，經財政部96年8月2日台
    財訴字第09600172970號訴願決定原處分（復查決定）撤銷
    ，由被上訴人另為處分。嗣被上訴人重核復查決定仍維持原
    核定，上訴人提起訴願亦經決定駁回後，遂提起本件行政訴
    訟。
三、本件上訴人對於臺北高等行政法院判決上訴，主張：按本院
    36年判字第16號判例意旨，被上訴人既無法舉證證明上訴人
    之父蘇世杰有移轉206萬元予上訴人乙○○之事實，自不能
    認其主張之事實為真。原判決徒以上訴人未舉證證明上訴人
    乙○○另有向其他銀行貸得款項及資金流程為證明，即推論
    上訴人之父蘇世杰有移轉206萬元與上訴人乙○○，顯未依
    證據法則為其判決，自屬違背法令。又本件上訴人甲○○既
    身在國外，購買系爭土地及房屋，確實均由其父蘇世杰辦理
    ，資金亦由蘇世杰所出，故應以房地之公告現值及評定現值
    計算時價，方符遺產及贈與稅法第5條第3款但書規定意旨及
    公平課稅原則。詎原判決徒以蘇世杰贈與上訴人甲○○資金
    而非以自己資金為上訴人甲○○購置不動產，其解釋契約顯
    有悖於論理法則及經驗法則，自屬違背法令之判決。又按司
    法院釋字第622號解釋及遺產及贈與稅法第7條規定，贈與稅
    之納稅義務人為贈與人，但如有同條第1項但書規定，則變
    更納稅義務人為受贈人時，應重新發單於核課期間送達，方
    屬適法。另依財政部76年5月6日台財稅第7571716號函釋意
    旨，因上訴人甲○○部分並無未依規定申報，故其核課期間
    應為5年，此部分顯已逾核課期間，原判決未斟酌租稅法律
    主義，公平課稅經濟實質及核課期間5年等，顯屬違背法令
    等語，為其論據。
四、惟查原判決業已就（1）本件為逾期未申報而查獲之案件，
    核課期間為7年；（2）被繼承人蘇世杰移轉與乙○○之206
    萬元，乙○○雖主張係以自有土地貸款而得，但所提之貸款
    相關資料均未能證明貸款與蘇世杰所移轉之206萬元資金有
    關；（3）甲○○係於蘇世杰移轉1,306萬元後，再以該筆資
    金購入不動產，故蘇世杰所贈與甲○○者為資金，而非不動
    產，無遺產及贈與稅法第5條第3款但書之適用；（4）繳款
    書業已載明納稅義務人蘇世杰（歿），足以表明上訴人等為
    代繳義務人等節，論述綦詳，核無違誤。上訴理由係就原審
    取捨證據、認定事實之職權行使，指摘其為不當，並就原審
    已論斷者，泛言未論斷，或就原審所為論斷，泛言其論斷矛
    盾，而非具體表明合於不適用法規、適用法規不當、或行政
    訴訟法第243條第2項所列各款之情形，難認對該判決之如何
    違背法令已有具體之指摘。依首開規定及說明，應認其上訴
    為不合法。
五、據上論結，本件上訴為不合法。依行政訴訟法第249條第1項
    前段、第104條、民事訴訟法第95條、第78條、第85條第1項
    前段，裁定如主文。
中    華    民    國    98    年    7     月    16    日
                    最高行政法院第七庭
                        審判長法官  藍  獻  林
                              法官  廖  宏  明
                              法官  張  瓊  文
                              法官  姜  素  娥
                              法官  林  文  舟
以  上  正  本  證  明  與  原  本  無  異
中    華    民    國    98    年    7     月    16    日
                              書記官  阮  思  瑩


司法院資訊處製作；財團法人民間司法改革基金會備份。
